臺灣苗栗地方法院民事判決　　　　　　　　 91年度訴字第3號
原　　　告　乙○○
訴訟代理人　羅秉成律師
　　　　　　魏順華律師
複代理人　　曾能煜律師
被　　　告　丙○○
　　　　　　　　　　　　83號.
訴訟代理人　龍其祥律師
複代理人　　甲○○
上列當事人間，請求損害賠償事件，本院於民國94年5 月12日言
詞辯論終結，判決如下：
    主  文
被告應給付原告新臺幣陸佰萬元及自民國九十年十二月十九日起
至清償日止，按週年利率百分之五計算之利息。
訴訟費用由被告負擔。
本判決於原告以新臺幣貳佰萬元為被告供擔保後，得假執行。
    事實及理由
一、原告主張：被告僅具有傳統醫療整復師資格，並未取得合法
    醫師證照，原不得執行醫療業務，然竟自民國89年9月底起
    ，在苗栗縣頭份鎮○○里○○路8 號開設「新力氣功整體保
    健中心」（下稱「新力中心」），對外誇稱具有治療乳房腫
    瘤、子宮瘤、婦女病、偏頭痛、脊椎矯正（側彎）、僵直性
    脊椎炎等疾病之能力，而為人推拿整脊治療，擅自反覆執行
    醫療業務，為實際上從事業務之人。嗣因原告患有僵直性脊
    椎炎，自89年12月20日起，多次前往「新力中心」向被告求
    診。迨90年4 月23日下午4 時許，被告明知原告為僵直性脊
    椎炎之長期病患，其骨質已較一般人疏鬆、韌帶亦已鈣化，
    脊椎、關節有黏連、僵硬與變形的情形，若於頸部、背部橫
    加重力，極易造成頸椎跟胸椎之脫位，有癱瘓之可能，且依
    當時客觀情形又無不能注意之情事，竟疏未注意，因在旁助
    理高憲正（另由檢察官為不起訴處分）之言語刺激，擅自使
    用俗稱「龍馬棒」之堅硬器械，以較通常所使用更重之力道
    ，對原告施以整脊推拿之醫療行為，致原告受有外傷性第七
    頸椎和第一胸椎脫位並脊椎損傷、四肢癱瘓等重傷害，迄翌
    日凌晨3 時許送衛生署新竹醫院急救，始揭上情。被告因未
    取得合法醫師資格，擅自執行醫療業務，因而致人重傷害行
    為，亦據本院以92年度醫易字第1 號刑事判決判處有期徒刑
    1 年6 月，嗣被告不服並上訴，業經臺灣高等法院臺中分院
    94 年 度醫上易字第35號刑事判決駁回上訴確定在案。原告
    因
    本件醫療過失受傷，受有下列損害：
    (1)醫療費用部分：原告受此傷害除至衛生署新竹醫院急診治
      療外，另南門醫院、新中興醫院等診所醫院，繼續治療，
      迄未康復。至今支出醫療費用約共計為新台幣（下同）63
      ,857 元 。
    (2)增加生活上需要之費用：原告因此傷害四肢癱瘓，而由專
      人全天照顧，並需購買醫療及復健輔助器材及相關用品，
      計至起訴時止支出看護費用963,465 元，醫療復健輔助器
      材費用162,880 元。
    (3)工作損失部分：原告原在行政院國家科學委員會精密儀器
      發展工作，平均每月月薪為47,765元，即年薪573,180 元
      ，原告因此事故致喪失全部勞動能力，終生無法工作，此
      部分工作所得損失自事故發生時起計至65歲退休時止計為
      14年1 個月，依霍夫曼計算式計算一次給付之金額為6,25
      0,244 元。
    (4)精神損害部分：原告受此傷害，致四肢癱瘓，日常生活均
      需假手他人，迄今長期治療復健，仍無法康復，且因需全
      天專人照顧，非但無法分擔家庭責任，撫育年幼子女成人
      ，且致成家人沉重負擔，尤其甚於肉體上之痛苦，爰請求
      被告賠償慰撫金300萬元，以堪慰藉。
    故被告共計應賠償原告10,440,446元，又原告受此重大傷害
    ，痛不欲生，被告雖於90年7月14日至醫院探病時表示歉意
    ，並表示願負擔醫療費用，惟當日僅給原告24萬元，其餘賠
    償迄今仍未獲協商處理，上開損害扣除上開24萬元後，被告
    尚應賠償原告10,200,446元，為此依侵權行為及民法第227
    條債務不履行之法律關係，暫訴請被告賠償600 萬元等語。
    並聲明：被告應給付原告600 萬元及自起訴狀送達翌日即90
    年12月19日起至清償日止，按年息5 ％計算之利息。
二、被告則以：
（一）90年4 月23日當日原告之脊椎側彎嚴重，無法側臥或仰躺
      ，只能俯臥，故原告稱被告要其側臥、仰躺均係杜撰之詞
      。原告為10多年僵直性脊椎炎患者，對於該症狀可能發生
      之危險，生活應注意事項等，不可能不知之甚詳，被告如
      以原告所稱持圓棒重壓原告脊椎後，又要原告側臥，再由
      高姓助理以腿壓住原告左股骨，用力搖動之方式進行推拿
      ，原告豈可能多次到被告處推拿，抑且，當時原告頸椎頭
      骨如移位，必然當然癱瘓，殊無可能自行駕車回新竹後，
      經過10幾個小時才癱瘓，且僵直性脊椎炎以目前醫學不可
      能治癒，末期病患因脊椎關節黏連，頸椎骨僵直無法轉動
      ，稍一不留神或受到撞擊，即可能造成頸椎脫位，原告為
      僵直性脊椎炎末期患者，其頸椎脫位甚有可能其他原因造
      成。被告為合格之整復師，對於僵直性脊椎炎之症狀之基
      本知識不可能不知，原告所稱並不合常理。又原告主張依
      債務不履行及侵權行為之法律關係，請求被告負損害賠償
      責任，依舉證責任之通說，即要件事實分類說之特別要件
      說，原告自應就權利發生之特別要件事實負舉證責任，即
      原告應就被告負債務不履行責任有可歸責事由，及侵權行
      為賠償責任有故意過失，並就其所受損害與被告之推拿行
      為間有因果關係負舉證責任。原告除片面而空泛之言詞，
      指稱被告分別要其俯臥、側臥、仰躺，又以圓棒重壓其脊
      椎、搖動其左股骨、頭椎等，致其在10餘小時後發生頸椎
      斷裂癱瘓之結果，惟並未舉證以實其說。至於行政院退除
      役官兵輔導委員會所屬台中榮民醫院94年3 月21日中榮醫
      企字第0940001271號函，亦僅說明頸椎受傷，僅造成不穩
      定狀態時，倘未給予適時保護有可能產生遲延性2 度嚴重
      神經損傷而已，以此函覆內容並不能作為被告之推拿行為
      與原告之傷害有因果關係之證明。
（二）原告請求賠償工作損失以自事故發生時起計至65歲退休時
      為止，惟依公務人員退休法第4 條第1 項第1 款規定，年
      滿60歲即得自願退休，實務上對公務人員勞動年數之計算
      多計至60歲止，學說上則認為應斟酌當事人年齡、職業、
      退休制度及健康狀況決定之，原告罹患僵直性脊椎炎十餘
      年，有脊椎側彎、身體疼痛、行動遲緩等症狀，實不可能
      工作至65歲強制退休年齡，故其工作損失為9 年1 個月，
      依霍夫曼方式扣除中間利息應為3,590,610 元，另計算精
      神損害時應斟酌個別損害發生之因素、當事人之經濟狀況
      、主觀可歸責性之程度、雙方教育程度及慰撫金之支付對
      當事人之影響等因素整體考量。原告頸椎斷裂癱瘓，主要
      因素為其所罹患之僵直性脊椎炎所致，被告已離婚且為殘
      障人士，以為客戶推拿按摩服務等維生，目前尚須扶養一
      讀大學之子，每月扣出開銷後所得不過3 、4 萬元，除此
      外並無其他收入，原告請求300 萬元之精神慰撫金過高。
      此外，原告本身之病症為損害發生之共同原因，原告罹患
      僵直性脊椎炎十餘年，對於此種病症稍受外力即有可能造
      成頸椎斷裂癱瘓之危險性，發生不適，應避免2 次傷害等
      注意事項知之甚詳，竟怠於避免損害之發生與與擴大，自
      屬與有過失，應減輕或免除賠償金額。被告已離婚並有殘
      障，每月所得不過3 、4 萬元，尚有子女在學已如前述，
      原告請求之金額必將造成被告生計重大影響，亦當依民法
      第218 條酌減其金額等語，資為抗辯。並聲明：原告之訴
      駁回。
三、兩造不爭執之事實：
（一）原告於90年4 月23日至被告開設位於苗栗縣頭份鎮○○里
      ○○路8 號之「新力氣功整體保健中心」接受整脊治療，
      被告並未領有合格醫師執照。
（二）被告於整脊後翌日即90年4 月24日凌晨3 時許，即因受有
      外傷性第7 頸椎和第1 胸椎脫位並脊椎損傷、四肢癱瘓等
      重傷害至衛生署新竹醫院急救，迄今仍頸脊椎損傷併四肢
      癱瘓並領有身心障礙手冊，障礙等級為第1 級肢障極重度
      傷害，並有行政院衛生署新竹醫院乙種診斷證明書及被告
      之中華民國身心障礙手冊附卷可稽。
（三）被告因對原告施以整脊行為致原告受有前述重傷害情形之
      行為，業經本院刑事庭以92年度醫易字第1 號判處被告未
      取得合法醫師資格，擅自執行醫療業務，因而致人重傷，
      處有期徒刑1 年6 月在案，並經臺灣高等法院臺中分院以
      94 年 度醫上易字第35號駁回被告上訴確定。
（四）被告支出之醫療費用63,857元。
（五）被告因此傷害而增加生活上需要之費用新臺幣1,126,345
      元(合 計以下(1)至(5)的費用)。
    (1)支付監護工薛菊花看護費用36,000元。
    (2)支付監護工代辦費用17,700元
    (3)支付勞委會保證金31,680元。
    (4)購買看護墊、輪椅等費用162,880元。
    (5)每月支付監護工薪資17,952元、健保費961 元、就業安定
      費600 元，迄今共計45個月（即90年7 月2 日至94年4 月
      5 日）。
（六）原告未受傷前之月薪為47,765元，年薪為573,180元 。
四、得心證之理由：
本件兩造所爭執之處，應在於：
（一）原告所受之重傷害是否為被告行為所致？
   (1) 原告主張被告僅具有傳統醫療整復師資格，並未取得合法
      醫師證照，原不得執行醫療業務，然竟自民國89年9月底
      起，即開設新力中心，對外誇稱具有治療乳房腫瘤、子宮
      瘤、婦女病、偏頭痛、脊椎矯正（側彎）、僵直性脊椎炎
      等疾病之能力，而為人推拿整脊治療，擅自反覆執行醫療
      業務。嗣因原告患有僵直性脊椎炎，自89年12月20日起，
      多次前往「新力中心」向被告求診。迨90年4 月23日下午
      4 時許，被告明知原告為僵直性脊椎炎之長期病患，其骨
      質已較一般人疏鬆、韌帶亦已鈣化，脊椎、關節有黏連、
      僵硬與變形的情形，若於頸部、背部橫加重力，極易造成
      頸椎跟胸椎之脫位，有癱瘓之可能，因在旁助理高憲正（
      另由檢察官為不起訴處分）之言語刺激，即使用俗稱「龍
      馬棒」之堅硬器械，對原告施以整脊推拿之醫療行為，嗣
      原告並受有外傷性第七頸椎和第一胸椎脫位並脊椎損傷、
      四肢癱瘓等重傷害，迄翌日凌晨3 時許送衛生署新竹醫院
      急救，始揭上情。被告因未取得合法醫師資格，擅自執行
      醫療業務，因而致人重傷害行為，亦據本院以92年度醫易
      字第1 號刑事判決判處有期徒刑1 年6 月，嗣被告不服並
      上訴，業經臺灣高等法院臺中分院94年度醫上易字第35號
      刑事判決駁回上訴確定在案之事實，業經本院依職權調取
      本院92年度醫易字第1 號刑事卷宗查閱無訛並有臺灣高等
      法院臺中分院94年度醫上易字第35號刑事判決影本乙份及
      被告名片、行政院衛生署新竹醫院診斷證明書影本各乙份
      附卷可稽且為兩造所不爭執，自堪信為真實。
（二）按因故意或過失，不法侵害他人之權利者，負損害賠償責
      任，又因可歸責於債務人之事由，致為不完全之給付者，
      債權人得依關於給付遲延或給付不能之規定行使其權利；
      因不完全給付而生前項以外之損害者，債權人並得請求賠
      償，民法第184 條第1 項前段、第227 條第1 、2 項分別
      定有明文，查：
   (1) 被告明知本身僅有傳統醫療整復師資格，未取得合法醫師
      證照，又未經醫師在旁指示、監督，竟自89年9 月底起，
      逕即在苗栗縣頭份鎮○○里○○路8 號開設「新力氣功整
      體保健中心」，又擅自印製名片，恣意對外散發，並於名
      片上以「診療」名義訂定「診療時間」；於名片背面復印
      製「主治：乳房腫瘤、子宮瘤、婦女病、偏頭痛、脊椎矯
      正（側彎）、僵直性脊椎炎、坐骨神經痛、：各種肝病」
      等字樣，顯然係以治療疾病為目的，開設診療處所，並廣
      行招徠病人為業務，擅自經營並施行醫療行為。又徵之原
      告因僵直性脊椎炎，前往被告處求診，亦應係相信被告具
      有治療其病痛能力，始願意連續多次，遠道由新竹前去就
      診，其目的當然係為治療疾病。原告固罹患僵直性脊椎炎
      多年，然依本院92年度醫易字第1 號刑事案件函查原告所
      服務之行政院國家科學委員會精密儀器發展研究中心90
      年4 月間之出勤紀錄，足徵原告於90年4 月23日至被告「
      新力中心」推拿前，均有正常上、下班，尤以原告當日尚
      係自行驅車前往被告推拿處所，亦經被告供認在卷，堪證
      原告於前往被告處進行推拿前之一般健康情況，尚屬行動
      自如，從而原告之於次日凌晨3 時許突然四肢癱瘓，顯係
      於一夕間突然發生之意外狀況已臻明確。而原告當日除至
      被告處，就其所受外傷部位，如頸椎、胸椎等處，接受被
      告之推拿外，其餘並無任何驟遭其他外力或外傷之痕跡，
      亦無積極證據證明其他有何意外事件發生，此參酌署立新
      竹醫院90年4 月24日之急診病歷亦明。是原告之受傷與被
      告之推拿行為間，於時間、空間上均有極為密切之關連性
      ，應堪認定。雖被告於刑事庭及本院辯論時一再辯稱其行
      為與原告之受傷並無因果關係，然原告之受傷與被告之推
      拿行為間之因果關係於時間、空間上均有極為密切之關連
      性，已如前述，其上開辯解，顯不足採。
   (2) 又依醫學文獻之記載，僵直性脊椎炎係屬慢性長期疾病。
      罹患僵直性脊椎炎之患者，是脊椎、骼關節及其他如髖關
      節、膝關節等大關節之漸進性發炎，最後導致脊椎及關節
      的黏連、僵硬與變形。病人早期會有下背部或臀部酸痛僵
      硬之情形，因休息太久不動或運動太劇烈都會使症狀惡化
      ，長久會造成骨質疏鬆、韌帶鈣化，脊椎骨駝背變形甚至
      僵硬，有卷附僵直性脊椎炎之文字解說可稽（參見本院92
      年度醫易字第1 號刑事卷宗之他字第499 號卷第211 頁）
      。惟僵直性脊椎炎患者，除上開之疼痛與脊椎、關節的黏
      連、僵硬與變形外，與全身癱瘓並無必然之關連性，除非
      因外力相加造成頸椎之全部脫位，並不會因罹患僵直性脊
      椎炎即發生癱瘓之結果，亦經證人徐賢達（行政院衛生署
      桃園醫院神經外科醫師）證述綦詳（參見本院92年度醫易
      字第1 號刑事卷宗93年6 月15日調查筆錄）。且本件經臺
      灣高等法院臺中分院94年度醫上易字第35號檢送相關病歷
      及核磁共振造影照片及Ｘ光，囑託行政院國軍退除役官兵
      輔導委員會臺中榮民總醫院鑑定結果，該院神經外科查復
      稱：若瞬間嚴重之頸椎神經損傷，即可能造成立即癱瘓。
      若僅頸椎受傷造成不穩定，而未給與適時之固定保護，也
      可能造成延遲性之二度嚴重神經損傷，造成癱瘓。該院復
      健科查復稱：僅從手術前之核磁共振造影照片及Ｘ光片，
      無法判定頸脊椎脫位併脊髓損傷，是在哪一個時間點發生
      。若是推拿當時造成核磁共振造影照片所顯示情況，應立
      即疼痛且四肢麻木無力；若因推拿時頸椎受傷造成不穩定
      ，頸部及上背部應會非常疼痛等語，有該院94年3 月21
      日中榮醫企字第0940001271號函在卷可按。此適與原告於
      本院92年度醫易字第1 號刑事案件證稱：治療完當時非常
      疼痛，開車回去因為非常疼痛，無法倒車入庫，故按喇叭
      請其妻開車入庫，終因未適時固定頸椎，而遭延遲性二度
      損傷，造成癱瘓等情相符。被告質疑原告若真因被告之推
      拿行為，造成頸椎發出「爆裂聲」，則其脊椎應已斷掉或
      嚴重脫位，原告應會立即癱瘓，無法駕車返家。此顯然忽
      略原告遭受延遲性二度嚴重神經損傷之可能，且誤解原告
      所稱「頸椎發出爆裂聲」之真意，僅在描述頸椎受傷之事
      實，並未傳達脫位或損傷之程度。故被告質疑被告之推拿
      整脊行為與原告之癱瘓間無相當因果關係，並無足採。
   (3) 綜上所述，本件原告於90年4 月23日下午4 時許之治療前
      ，雖因長期罹患僵直性脊椎炎，然尚能駕車，其行動堪稱
      健全，與常人無殊；而僵直性脊椎炎係屬慢性疾病，若非
      外力相加，不可能立即癱瘓，其所以癱瘓之原因，是來自
      於第7 節頸椎及第1 胸椎之外力受傷所造成，惟當日並無
      其他意外事故，唯一對其頸部、背部曾施以外力者，僅有
      被告。是本件癱瘓之重傷害結果，捨被告外，並無其他可
      歸責之人。又原告雖於推拿甫畢，仍能開車返家，其癱瘓
      並非當場立即發生，然依上開鑑定意見對脊椎受傷之描述
      ，原告之頸椎、胸椎應係於被告為整脊行為時已有部分脫
      位或稍微脫位之受傷現象，只是因尚未全部脫位，始未發
      生立即癱瘓之結果；但因未給予適時固定保護，而造成延
      遲性二度嚴重神經損傷，產生癱瘓。被告既以主治「僵直
      性脊椎炎」為業，對原告之脊椎極易受傷應有認識，則於
      當日進行「整脊」治療後，被告對原告既擅自使用龍馬棒
      之堅硬器械於原告之背脊，又施加較平日更重之力道，且
      較平日不同而施術於頸部等脆弱位置，即應就原告之脊椎
      、胸椎可能部分脫位或稍微脫位之危險有所認識；而脊椎
      或胸椎脫位後若未妥善固定，極易產生延遲性二度傷害之
      危險，而發生癱瘓之結果，亦應有預見之可能，竟疏未注
      意，又未為相當之預防，終肇致原告癱瘓之重傷害結果。
      是此種癱瘓結果之發生，依經驗法則，為客觀之事後審查
      ，在此種環境、條件下，幾可確定必然發生該癱瘓之結果
      ，從而被告當日對原告所施以粗暴之「整脊」行為，顯為
      發生結果之相當條件與最重要之原因，其行為與結果間顯
      有相當之因果關係，已至為明確。則揆諸前揭說明，原告
      請求被告就其所受之損害負損害賠償責任，於法自無不合
      ，被告辯解其無過失、原告癱瘓與被告之整脊行為並無因
      果關係云云顯不可採。
（三）次按不法侵害他人之身體或健康者，對於被害人因此喪失
      或減少勞動能力或增加生活上之需要時，應負損害賠償責
      任；又不法侵害他人之身體、健康、名譽、自由、信用、
      隱私、貞操，或不法侵害其他人格法益而情節重大者，被
      害人雖非財產上之損害，亦得請求賠償相當之金額，民法
      第193 條第1 項、第195 條第1 項分別定有明文。茲就原
      告所受損害審酌如下：
　　(1)關於醫療費用部分：按不法侵害他人之身體或健康受有傷
      害，得依民法第184 條第1 項前段規定向加害人請求賠償
      其所受之損失（最高法院39年台上字第987 號判例參照）
      。查原告自90年4 月25日至90年11月9 日間至醫院門診治
      療，共計支出醫療相關費用63857 元等情，已據原告提出
      行政院衛生署新竹醫院、新中興醫院費用明細及收據影本
      16紙為證。而上開單據之真正，為被告所不爭執，自堪信
      為真實。是原告請求被告賠償之醫療費為63,857元，為有
      理由。
    (2)關於增加生活上需要之費用部分：原告主張其因被告醫療
      過失受傷，自90年5 月27日起至90年7 月1 日止住院，共
      計36天，支出看護費用36,000元，及嗣後支付監護工代辦
      費用17,700元、支付勞委會保證金31,680元、購買看護墊
      、輪椅等費用162,880 元、每月支付監護工薪資17,952元
      、健保費961 元、就業安定費600 元，迄今共計45個月（
      即90年7 月2 日至94年4 月5 日）支出878,085 元，合計
      因而增加生活上之需要為1,126,345 元等情，已提出收據
      、匯款單、支付外勞費用明細影本為證，且為被告所不爭
      執，堪信為真實，原告此部分之主張應予准許。
    (3)關於減少收入部分：原告主張其受傷後自90年4 月23日迄
      今因傷陸續住院治療，且因癱瘓，將來已無法正常工作，
      ，原告於受傷前原任職於行政院國家科學委員會精密儀器
      發展中心，平均每月薪資約47,765元等情，有原告提出之
      行政院國家科學委員會精密儀器發展中心員工薪俸通知單
      影本、行政院衛生署新竹醫院診斷證明書及中華民國身心
      障礙手冊，並為被告所不爭執，自堪信為真實。又原告主
      張因此事故致喪失全部勞動能力，終生無法工作，此部分
      工作所得損失自事故發生時起至65歲退休時止計為14
      年1 個月，損失為6,250,244 元。查原告為39年5 月25
      日出生，受傷時為90年4 月23日，依公務人員退休法第5
      條第1 項第1 款規定，公務人員命令退休年齡為65歲，故
      計至其65歲退休年齡止為14年1 個月，以此計算其喪失勞
      動能力之年數，即屬有據，應予准許，被告抗辯應計至60
      歲之退休年齡，惟並未舉證以實其說，所辯尚不可採。準
      此，以霍夫曼式計算法扣除依法定利率計算之中間利息，
      計算原告喪失勞動能力之損害金額為6,101,115 元〈計算
      式：47,765×127.00000000（此為應受給付14年1 個月之
      霍夫曼係數，採月別單利5/12％複式霍夫曼係數表）＝
      6,101,115 ，小數點以下四捨五入〉，原告逾此部分之請
      求，為無理由，應予駁回。
  　(4)關於慰撫金部分：原告主張其因身體受傷，精神、肉體所
      受痛苦甚大，請求非財產上損害金額300 萬元，本院審酌
      原告因被告醫療過失受有頸椎損傷併四肢癱瘓，並因而終
      生須仰賴他人照顧，自堪信原告所受之痛苦程度非輕。且
      原告現年56歲，又任公職，月薪為47,765元，已如前述，
      被告現仍從事為客戶推拿按摩服務，月入3 、4 萬元，且
      名下亦有不動產4 筆，有本院依職權函調之被告稅務電子
      閘門財產所得明細表及兩造之身分、地位、經濟能力等一
      切情狀，認原告請求賠償精神慰撫金300 萬元，尚嫌過高
      ，應予核減為150 萬元，方屬公允，其逾此數額之請求，
      為無理由，應予駁回。
    (5)原告所受的重傷害，縱係被告所為，原告是否與有過失？
    按「被害人許某雖患有肝硬化等症，而為上訴人所不知，
    惟
      許某之死亡，本由於上訴人毆打行為所致，不能以許某未
      預為告知其已患有何疾病，而謂許某就其死亡之發生，亦
      與有過失」，最高法院73年台上字第4045號著有判例可參
      。
    依本院92年度醫易字第1 號刑事案件函查原告所服務之行
      政院國家科學委員會精密儀器發展研究中心90年4 月間之
      出勤紀錄，足徵原告於90年4 月23日至被告「新力中心」
      推拿前，均有正常上、下班，尤以原告當日尚係自行驅車
      前往被告推拿處所，亦經被告供認在卷，堪證原告於前往
      被告處進行推拿前之一般健康情況，尚屬行動自如。從而
      原告於次日凌晨3 時許突然四肢癱瘓，顯係一夕間突然發
      生之意外狀況，已臻明確。而原告當日除至被告處，就其
      所受外傷部位，如頸椎、胸椎等處，接受被告之推拿外，
      其餘並無任何驟遭其他外力或外傷之痕跡，亦無積極證據
      證明其他有何意外事件發生，此參酌署立新竹醫院90年4
      月24日之急診病歷亦明。是原告之受傷與被告之推拿行為
      間，於時間、空間上均有極為密切之關連性，應堪認定，
      業如前述，故原告於本件事故並無過失可言。雖被告於刑
      事庭及本院辯論時一再辯稱其行為與原告之受傷並無因果
      關係，然原告之受傷與被告之推拿行為間之因果關係於時
      間、空間上均有極為密切之關連性，已如前述，故原告之
      身體癱瘓，顯係因被告之行為所造成，被告辯稱係因原告
      本身即為僵直性脊椎炎患者，而主張原告與有過失之辯解
      ，揆諸前揭說明，顯不足採。
    (6)被告是否可以依民法第218 條主張酌減賠償金額？
    損害係因侵權行為人之故意或重大過失所致者，依民法第
      218條之規定，縱令該侵權行為人，因賠償致其生計有重
      大影響，亦不得減輕其賠償金額，其不能以侵權行為人之
      無資力，即謂受害人不應請求賠償，更無待言，最高法院
      33年上字第551 號著有判例可參。
    按所謂業務，係以反覆為同種類之行為為目的之社會活動
      ，被告既於固定場所執行醫療業務，且以此維生，即為從
      事業務之人，而原告前曾多次前往被告執行醫療業務處所
      就醫，則被告對原告身體狀況當瞭解甚深，其因在旁助理
      高憲正之言語刺激，擅自使用俗稱「龍馬棒」之堅硬器械
      ，以較通常所使用更重之力道，對原告施以整脊推拿之醫
      療行為，致原告受有外傷性第七頸椎和第一胸椎脫位並脊
      椎損傷、四肢癱瘓等重傷害，顯然已忽略本身為醫療人員
      應盡之職責，是其過失甚為重大，揆諸前揭說明，被告之
      主張尚不可採。
（五）綜上所述，原告得請求被告賠償金額為8,934,317 元（計
      算式：醫療費用63,857元、增加生活上的需要1,269,34 5
      元、工作損失6,101,115 元、精神慰撫金150 萬元，共計
      8,934,317 元），是原告依侵權行為及債務不履行法律關
      係，請求被告賠償600 萬元及自起訴狀繕本送達翌日即90
      年12月19日起至清償日止，按週年利率5 ％計算之法定遲
      延利息，並未逾其所得請求之金額，自應予准許。
（六）本件因事證已臻明確，兩造其餘攻擊、防禦方法及所為之
      立證，經核與判決之結果不生影響，無庸逐一論述，併予
      敘明。
（七）原告陳明願供擔保，聲請宣告假執行，經核並無不合，爰
      酌定相當擔保金額准許之。
五、結論：本件原告之訴，為有理由，依民事訴訟法第78條、第
    390 條第2 項，判決如主文。
中　　華　　民　　國　　94　　年　　5 　　月　  26　　日
                      民事庭法　官　林靜雯
以上正本係照原本作成
如對本判決上訴，須於判決送達後20日內向本院提出上訴狀。
中　　華　　民　　國　　94　　年　　5 　　月　　26　　日
                            書記官　劉碧雯
